【裁判字號】    95,交聲,661
【裁判日期】    950929
【裁判案由】    聲明異議
【裁判全文】
臺灣彰化地方法院交通事件裁定         95年度交聲字第661號
原處分機關  交通部公路總局臺中區監理所彰化監理站
異  議  人
即受處分人  甲○○
上列受處分人因違反道路交通管理處罰條例案件，對於交通部公
路總局臺中區監理所彰化監理站民國95年6 月16日所為之處分（
彰監四字第裁64─IA0000000 號裁決書），聲明異議，本院裁定
如下：
    主  文
異議駁回。
    理  由
一、聲明異議意旨以：異議人於民國95年1 月24日晚上8 時29分
    ，駕駛車牌號碼2Q－2368號自用小客車，在臺14丙線即三竹
    路處，因行經有燈光管制號誌管制之交叉路口闖紅燈，經彰
    化縣警察局交通隊逕行舉發之事實，因異議人長期不在戶籍
    地，沒有收到罰單，致使罰鍰雙倍心生不服等語。
二、異議人為本件違規行為後，道路交通管理處罰條例雖於94年
    12月28日修正公布，並於95年7 月1 日施行。惟按行為後法
    律或自治條例有變更者，適用行政機關最初裁處時之法律或
    自治條例。但裁處前之法律或自治條例有利於受處罰者，適
    用最有利於受處罰者之規定，行政罰法第5 條定有明文；此
    所謂「行政機關最初裁處」之時點，係指有權裁處之行政機
    關為第一次裁處時，其性質為實體法上之行政處分。又道路
    交通管理處罰條例所定之罰鍰、吊扣證照、記點等裁罰，本
    屬行政罰之性質，自有行政罰法前開條文規定之適用。異議
    人係於95年1 月24日為本件違規行為，而原處分機關則於95
    年6 月16日為最初裁處即本案裁決書，均於道路交通管理處
    罰條例前開修正施行之前，揆諸前揭規定，即應適用修正前
    之道路交通管理處罰條例，而無新舊法比較適用之問題，合
    先敘明。
三、按行為人有道路交通管理處罰條例之情形者，應填製舉發違
    反道路交通管理事件通知單，逕行舉發者，應按已查明之資
    料填註車牌號碼、車輛種類、車主姓名或地址，並於通知單
    上方空白處加註逕行舉發之文字後，由舉發機關送達被通知
    人；違反道路交通管理事件，行為人認為舉發之事實與違規
    情形相符者，得於接獲通知單後，親自或委託他人持該通知
    單，不經裁決向指定之處所，逕依裁罰基準執行並繳納罰鍰
    結案；違反道路交通管理事件行為人，未依規定自動繳納罰
    鍰，或未依規定到案聽候裁決，處罰機關應於舉發違反道路
    交通管理事件通知單送達2 個月內依基準表逕行裁決之，違
    反道路交通管理事件統一裁罰基準及處理細則第11條第1 項
    第3 款、第48條第1 項、第44條第1 項分別定有明文。又按
    處理違反道路交通管理事件，有關文書之送達程序，依行政
    程序法之規定；送達，於應受送達人之住居所、事務所或營
    業所為之。但在行政機關辦公處所或他處會晤應受送達人時
    ，得於會晤處所為之；於應送達處所不獲會晤應受送達人時
    ，得將文書付與有辨別事理能力之同居人、受僱人或應送達
    處所之接收郵件人員，違反道路交通管理事件統一裁罰基準
    及處理細則第5 條、行政程序法第72條第1項 、第73條第1
    項亦分別定有明文。是逕行舉發案件，應由舉發機關依法將
    通知單送達被通知人，合法送達後，若被通知人未依規定自
    動繳納罰鍰，或未依規定到案聽候裁決，處罰機關始可裁決
    ，如未將通知單合法送達被通知人而逕行裁決，即與前開規
    定不符，其裁決程序自有瑕疵。
四、本件異議人固坦承其有於前揭時、地駕駛自用小客車，行經
    有燈光管制之交叉路口闖紅燈之事實，並經彰化縣警察局以
    彰警交第IA0000000 號舉發違反道路交通管理事件通知單逕
    行舉發違規，並經彰化監理站以95年6 月16日彰監四字第裁
    64─IA0000000 號裁決書處罰鍰新臺幣（下同）5,400 元，
    並記違規點數3 點，惟辯稱未收受上揭舉發違反道路交通管
    理事件通知單云云。經查：
  (一)異議人於90年5 月21日即遷入「彰化縣鹿港鎮○○路○ 段
    233 巷2 號」，此有全戶戶籍資料查詢結果1 份在卷可憑，
    是異議人於前揭時、地闖紅燈違規行為時，其住所應即在「
    彰化縣鹿港鎮○○路○ 段233 巷2 號」應堪認定。
  (二)彰化縣警察局前揭舉發違反道路交通管理事件通知單之送達
    處所係「彰化縣鹿港鎮○○路○ 段233 巷2 號」，且前揭通
    知單由彰化縣警察局交通隊依掛號郵寄上揭地址，因未會晤
    異議人本人，亦無受領文書之同居人、受僱人及應送達處所
    之接收郵件人員簽收，而寄存於彰化縣鹿港郵局，依法即為
    合法送達，此有彰化縣警察局95年6 月8 日彰警交字第0950
    002715號函檢附之送達證書1 紙在卷可稽。從而，本件逕行
    舉發後，原處分機關確依行政程序法相關規定，將舉發違反
    道路交通管理事件通知單送達異議人住所地，該送達程序自
    屬合法無疑。
  (三)綜上所述，異議人上揭辯詞，認為其並未實際收受舉發違反
    道路交通管理事件通知單云云，自無足採。本件原處分機關
    爰引首揭規定所為之處分，於法並無不合，異議人聲明異議
    為無理由，應予駁回。
據上論斷，應依道路交通案件處理辦法第19條，裁定如主文。
中    華    民    國    95    年    9     月    29    日
                  交通法庭            法  官  唐中興
以上正本證明與原本無異。
如不服本裁定應於送達後5日內向本院提出抗告狀。
中    華    民    國    95    年    9     月    29    日
                                      書記官  施惠卿


司法院資訊處製作；財團法人民間司法改革基金會備份。
